【裁判字號】    97,裁,77
【裁判日期】    970110
【裁判案由】    有關專利事務
【裁判全文】
最  高  行  政  法  院  裁  定
                                     97年度裁字第00077號
上  訴  人  瑞昱半導體股份有限公司
代  表  人  甲○○
                        送達代收人  乙○○
                          縣永和市○○路389號5樓
被 上訴 人  經濟部智慧財產局
代  表  人  王美花
上列當事人間有關專利事務事件，上訴人對於中華民國96年4月
24日臺北高等行政法院95年度訴字第2663號判決，提起上訴，本
院裁定如下：
    主  文
上訴駁回。
上訴審訴訟費用由上訴人負擔。
    理  由
一、按對於高等行政法院判決之上訴，非以其違背法令為理由，
    不得為之，行政訴訟法第242條定有明文。依同法第243條第
    1項規定，判決不適用法規或適用不當者，為違背法令；而
    判決有同條第2項所列各款情形之一者，為當然違背法令。
    又提起上訴，應以上訴狀表明上訴理由，並應添具關於上訴
    理由之必要證據，復為同法第244條第1項第4款及第2項所明
    定。準此，當事人對於高等行政法院判決提起上訴，如以高
    等行政法院判決有行政訴訟法第243條第1項規定之不適用法
    規或適用不當為理由時，其上訴狀或理由書應有具體之指摘
    ，並揭示該法規之條項或其內容；若係成文法以外之法則，
    應揭示該法則之旨趣；倘為司法院解釋或本院之判例，則應
    揭示該判解之字號或其內容；如以高等行政法院判決有行政
    訴訟法第243條第2項所列各款情形為理由時，其上訴狀或理
    由書應揭示合於該條項各款之事實。上訴狀或理由書如未依
    此項方法表明，或其所表明者與上開法條規定不合時，即難
    認為已對高等行政法院判決之違背法令有具體之指摘，其上
    訴自難認為合法。
二、本件上訴人對於臺北高等行政法院民國（下同）95年度訴字
    第2663號判決（下稱原判決）上訴，雖以：專利法第51條第
    1項規定之3個月內繳納證書費及第1年年費之期間為「不變
    期間」，原審於法無明文，且未詳加敘明為何該3個月期間
    性質具有「不變期間」之特性，逕認屬「法定不變期間」，
    並進而論斷上訴人主張依專利法第17條第1項但書規定，被
    上訴人應受理上訴人補正行為，不足採信，原判決實有適用
    法規不當及理由不備之違法。原審基於對專利法第51條第1
    項「法定不變期間」之錯誤認知，進而認定除有同法第17條
    第2項回復原狀情事者外，依法專利權自始不存在，據以排
    除同法第17條第1項之適用，原判決實有不適用法規及適用
    不當之違法。原審對於上訴人所主張基於憲法保障人民財產
    權之精神，及目前專利保護之國際潮流，專利法第82條對於
    第2年年費既規定「加倍補繳規費」之寬限期，對於繳納證
    書費及第1年年費應亦有「加倍補繳規費」之寬限期類似效
    力規定，而有專利法第17條第1項但書規定之適用等語，於
    判決未敘明不予採行之理由，原判決實有不適用法規及理由
    不備之違法。原審未適用比例原則，對於上訴人主張系爭不
    受理處分有違比例原則等語，未敘明不予採用之理由，原判
    決實有不適用法則及理由不備之違法云云，提起上訴。惟查
    ，所謂法定不變期間者，乃法律規定關係人應為某種行為之
    一定期間，其不許延長或縮短，除有法定原因得聲請回復原
    狀外，不因其他情事而受影響。又按「凡申請人為有關專利
    之申請及其他程序，延誤法定或指定之期間或不依限納費者
    ，應不受理。但延誤指定期間或不依限納費在處分前補正者
    ，仍應受理。申請人因天災或不可歸責於己之事由延誤法定
    期間者，於其原因消滅後30日內得以書面敘明理由向專利專
    責機關申請回復原狀。但延誤法定期間已逾1年者，不在此
    限。申請回復原狀，應同時補行期間內應為之行為。」、「
    申請專利之發明，經核准審定後，申請人應於審定書送達後
    3個月內，繳納證書費及第1年年費後，始予公告；屆期未繳
    費者，不予公告，其專利權自始不存在。」、「發明專利年
    費自公告之日起算，第1年年費，應依第51條第1項規定繳納
    ；第2年以後年費，應於屆期前繳納之。前項專利年費，得
    一次繳納數年，遇有年費調整時，毋庸補繳其差額。」及「
    發明專利第2年以後之年費，未於應繳納專利年費之期間內
    繳費者，得於期滿6個月內補繳之。但其年費應按規定之年
    費加倍繳納。」分別為專利法第17條、第51條第1項、第81
    條及第82條所明定。次按專利法第51條第1項於92年2月6日
    修正之立法理由：「…又本次修正改採申請案經核准審定，
    繳納證書費及第1年年費後，即發給專利證書，爰明定申請
    人自審定書送達後3個月內繳納證書費及第1年年費者，始予
    公告，故以繳納證書費及第1年年費，為專利權取得之要件
    。故明文規定『屆期未繳費者，不予公告，其專利權自始不
    存在』。」足見專利法第82條得於期滿6個月內加倍補繳之
    規定，僅限於第2年以後之年費，不及於證書費及第1年年費
    ，故繳納證書費及第1年年費之3個月期間，性質上應屬法定
    不變期間，屆期未繳費者，除有法定原因得聲請回復原狀外
    ，不予公告，其專利權自始不存在，且其有關專利之申請及
    其他程序，依專利法第17條第1項前段規定，應不受理，復
    因此非指定期間，亦無專利法第17條第1項但書補正受理規
    定之適用，更因專利法明文規定如上，而與比例原則無涉。
    是核其上訴狀所載內容，無非執其個人主觀歧異之法律見解
    ，就原審所為論斷或駁斥其主張之理由，泛言原判決不適用
    法規及法則或適用不當暨不備理由，而未具體表明原判決究
    竟有如何合於不適用法規或適用不當、或有行政訴訟法第
    243條第2項所列各款之情形，尚難認為已對原判決之如何違
    背法令有具體之指摘。依首揭規定及說明，應認其上訴為不
    合法，應予駁回。
三、依行政訴訟法第249條第1項前段、第104條、民事訴訟法第
    95條、第78條，裁定如主文。
中    華    民    國    97    年    1     月    10    日
                    最高行政法院第四庭
                        審判長法官  鍾  耀  光
                              法官  姜  仁  脩
                              法官  王  德  麟
                              法官  黃  清  光
                              法官  吳  慧  娟
以  上  正  本  證  明  與  原  本  無  異
中    華    民    國    97    年    1     月    10    日
                              書記官  張  雅  琴


司法院資訊處製作；財團法人民間司法改革基金會備份。
